臺灣士林地方法院刑事判決　　　　　　　　　　　　　九十一年度易字第三二號
　　公　訴　人　臺灣士林地方法院檢察署檢察官
　　被　　　告　乙○○
右列被告因誣告案件，經檢察官聲請簡易判決處刑 (九十年度偵字第九九八一號)，
本院認不宜以簡易判決處刑，改依通常程序審判，本院判決如左：
    主  文
乙○○未指定犯人，而向該管公務員誣告犯罪，處拘役參拾日，如易科罰金，以參佰
元折算壹日。緩刑貳年。
    事  實
一、乙○○明知其所持有：由陳英傑之妻甲○○所交付、票號為ＨＡ0000000
    號、帳號為00000000號、發票人為乙礬貿易有限公司（代表人：陳英傑
    ）、付款人為富邦銀行汐止分行、金額為新台幣（以下同）八萬元，請幫忙代為
    調現之支票一張，係交付予陳金財及廖銘美用以抵償會款，並未失竊，竟於同年
    四月二十日當甲○○向其索回該支票時，向不知情之甲○○謊稱前開支票業已遺
    失，利用甲○○於民國八十八年四月二十六日向富邦銀行汐止分行以遺失為由，
    辦理掛失止付，同時填具致警察局之遺失申報書，以書面向警察局誣告未指定犯
    人涉嫌侵占遺失物之罪嫌。
二、案經臺灣士林地方法院檢察署檢察官於偵辦另詐欺案時發覺，自動偵查後，聲請
    簡易判決處刑。
    理  由
一、右開事實，業據被告乙○○在偵查中及本院審理時坦承不諱，陳稱：「．．．當
    時我已經把票給了陳金財，因為我不懂得法律規定如何，我就跟告訴人說票已經
    不見了．．．。」復於台灣板橋地方法院八十九年度易字第二四一號詐欺一案時
    供稱：伊收到告訴人支票後，曾持該支票向邱雪梅借款並經同意，惟因當時是星
    期六下午，乃約定格週星期一再去領款，嗣伊因故未前去取款，但伊因認曾向邱
    雪梅貸借資金供告訴人週轉，邱雪梅在金額不太大的情況下，僅會查詢借款人之
    信用狀況，不會要求以支票為擔保，始先將支票交付陳金財，用以清償前所積欠
    之會款，詎告訴人嗣來電表示已籌得款項，並要求反還支票，伊因已將支票交予
    陳金財，始向告訴人謊稱遺失等語，有該判決書一份再卷足憑，核與告訴人甲○
    ○指証情節相符，並有掛失止付票據提示人資料查報表、票據掛失止付通知書、
    遺失票據申報書、退票理由單附卷可稽。雖被告在審理中辯稱：因不懂法律，不
    知遺失與止付之關係這麼大云云，然被告不得因不懂法律而免除其責，所辯要屬
    諉責之詞，自不足採。其罪證明確，犯行可以認定。
二、核被告所為，係犯刑法第一百七十一條第一項之罪。被告於其所誣告之案件，裁
    判確定前自白，應依刑法第一百七十二條減輕其刑。爰審酌被告之品性、犯罪動
    機、目的、手段、所生之危害及犯罪後之態度等一切情狀，量處如主文所示之刑
    ，並諭知易科罰金之折算標準。又被告前未曾受有期徒刑以上刑之宣告，有臺灣
    高等法院檢察署刑案紀錄簡覆表在卷可稽，經此教訓應知警惕，當無再犯之虞，
    本院因認對被告所處之刑以暫不執行為適當，爰併予宣告緩刑貳年，以啟自新。
據上論斷，應依刑事訴訟法第二百九十九條第一項前段，刑法第一百七十一條第一項
、第一百七十二條、第四十一條第一項前段、第七十四條第一款，罰金罰鍰提高標準
條例第一條前段、第二條，判決如主文。
本案經檢察官江林達到庭執行職務。
中      華      民      國      九十一      年      九      月    三    日
                                臺灣士林地方法院刑事第一庭
                                     法  官  張  國  棟
右正本證明與原本無異。
如不服本判決應於送達後十日內向本院提出上訴狀。
                                     書記官  陳  雅  加
中      華      民      國      九十一      年      九      月    九    日
附錄本案論罪科刑法條全文刑法第一百七十一條第一項未指定犯人，而向該管公務員
誣告犯罪者，處一年以下有期徒刑、拘役或三百元以下罰金。
